【裁判字號】    95,訴緝,45
【裁判日期】    950829
【裁判案由】    毒品危害防制條例
【裁判全文】
臺灣高雄地方法院刑事判決              95年度訴緝字第45號
公  訴  人  臺灣高雄地方法院檢察署檢察官
被      告  甲○○
                    (現另案羈押於臺灣高雄看守所)
指定辯護人  吳剛魁律師
上列被告因毒品危害防制條例案件，經檢察官提起公訴（93年度
偵字第14490 號、93年度偵字第16600號），本院判決如下：
    主  文
甲○○販賣第二級毒品，處有期徒刑玖年陸月。褫奪公權伍年。
扣案甲基安非他命貳包（不含包裝袋，純質淨重壹貳參柒點陸玖
公克），均沒收銷燬之；扣案0000000000號行動電話壹具、包裝
袋貳個、紙盒壹個，均沒收之。
    事  實
一、甲○○於民國93年7 月19日某時，經由友人丙○○電話聯絡
    ，得知丙○○友人（為姓名年籍均不詳之成年人）欲調取第
    二級甲基安非他命2 公斤，即先撥打所有0000000000號行動
    電話予自稱「何金塗」之成年人聯絡。待確認甲基安非他命
    貨源無虞，每公斤價格新臺幣（下同）56萬元後（此時雙方
    尚未達成販賣之合意），明知甲基安非他命經行政院衛生署
    公告為第二級毒品，未經許可不得販賣、持有，竟基於販入
    甲基安非他命以營利之意圖，旋撥打所有上開電話予丙○○
    聯絡，告知甲基安非他命業已調妥，每公斤價格為57萬元，
    欲立於出賣人之地位，將販入之上開毒品出賣予丙○○友人
    ，從中賺取每公斤1 萬元之差價。嗣丙○○表示其友人可接
    受該價格，甲○○乃再次撥打所有前開電話予「何金塗」聯
    絡，約定以每公斤56萬元之價格，購入甲基安非他命2 公斤
    ，待交貨予丙○○友人後再付款，並相約在高雄市○○區○○路夜市交易。之後，於同日晚間11時許，「何金塗」通知
    姓名年籍均不詳、綽號「俊宏」之成年男子，於上開地點，
    將甲基安非他命交付予甲○○後，甲○○於販入後未及賣出
    之際，旋於93年7 月20日凌晨0 時7 分許，在高雄市○○區
    ○○路、三多路口附近，為警查獲，並扣得甲基安非他命2
    包（無不含包裝袋，合計淨重1980.3公克，空包裝重30公克
    ，純度百分之62.50 ，純質淨重1237.69 公克）及甲○○所
    有供販賣甲基安非他命所用之0000000000號行動電話1 具、
    包裝袋2 個、紙盒1 個【起訴書所載事實有誤部分，爰更正
    如上】。
二、案經法務部調查局南部地區機動工作組報告及臺南縣警察局
    報告臺灣嘉義地方法院檢察署呈請臺灣高等法院檢察署檢察
    長令轉臺灣高雄地方法院檢察署偵查起訴。
    理  由
一、本判決所引用之證據資料（詳後引證據），其中傳聞證據部
    分，縱無刑事訴訟法第159 條之1 至第159 條之4 或其他規
    定之傳聞證據例外情形，亦因被告、辯護人及檢察官或同意
    可作為證據使用，或未聲明異議，依刑事訴訟法第159 條之
    5 第1 項、第2 項之規定，本院審酌該證據作成之情況，認
    為適當，應得為證據。
二、訊據被告甲○○否認有何販賣第二級毒品甲基安非他命犯行
    ，辯稱：伊僅係單純幫丙○○友人調取甲基安非他命，並無
    販賣之意圖，亦無賺取差價之意思，之前為請求交保，故於
    調查局時承認欲每公斤賺取1 萬元之差價等語。經查：
  (一)被告於93年7 月20日凌晨0 時7 分許，在高雄市○○區○○
    路、三多路口附近，為警查獲，當場並扣得甲基安非他命2
    包（無不含包裝袋，合計淨重1980.3公克，空包裝重30公克
    ，純度百分之62.50 ，純質淨重1237.69 公克）、00000000
    00號行動電話1 具（另扣案之其他行電話1 具，並無證據證
    明於本院販毒相關，詳後述）、包裝袋2 個、紙盒1 個之事
    實，業據被告自承在卷，並有搜索扣押筆錄、扣押物品目錄
    、扣押物品收據及照片附卷可參（詳警卷第5 頁至第9 頁）
    。又扣案之甲基安非他命2 包，經送驗後，確含有甲基安非
    他命成分，亦有法務部調查局93年8 月16日調科壹字第0936
    2395260 號檢驗通知書附卷可稽（詳93年度偵字第14490 號
    偵查卷第56頁）。是此部分之事實，應堪認定。
  (二)又被告於93年7 月19日某時，經由友人丙○○電話聯絡，得
    知丙○○友人（為姓名年籍均不詳之成年人）欲調取第二級
    甲基安非他命2 公斤，即先撥打所有0000000000號行動電話
    予自稱「何金塗」之成年人聯絡。待確認甲基安非他命貨源
    無虞，每公斤價格56萬元後，旋撥打所有上開電話予丙○○
    聯絡，告知甲基安非他命業已調妥，嗣丙○○表示其友人可
    接受該價格，被告乃再次撥打所有前開電話予「何金塗」聯
    絡，約定以每公斤56萬元之價格，購買甲基安非他命2 公斤
    ，並相約在高雄市○○區○○路夜市交易等情，已據被告於
    警詢及本院審理中坦白承認（詳前偵查卷第34頁背面第7 行
    以下；本院訴緝卷第173 頁倒數第9 行以下、第174 頁倒數
    第11行以下）。再者，被告撥打電話予丙○○聯絡時，曾告
    知林建文甲基安非他命每公斤價格為57萬元等語，欲從中賺
    取每公斤1 萬元之差價之事實，亦經被告於警詢及偵查中自
    白在卷（詳前偵查卷第31頁倒數第5 行以下、第32頁背面倒
    數第3 行至倒數第2 行）。被告嗣後雖翻異前供，並以前開
    情詞置辯，惟審酌：
  經本院當庭播放被告93年8 月26日調查筆錄之錄音帶，勘驗
    結果為：筆錄內容與實際勘驗結果相符。在詢問過程中，詢
    問人並未逼問被告，且採一問一答方式，期間亦有打字的聲
    音，筆錄內容雖無93年度偵字第14490 號卷第34頁背面第7
    、8 行所示的問題，但被告於整體答話內容中，曾向詢問之
    調查員表示：何金塗甲基安非他命每公斤56萬元，惟向丙○○報價57萬元等語。又當調查員詢及「你賺什麼，是賺差價
    嗎？」等語時，被告表示：「對」等語，之後被告與調查員
    就一起笑。至於筆錄內容關於「每公斤我賺1 萬元之價差」
    之記載，係調查員自己回答自己提出之問題，被告並未回答
    等情，有該勘驗筆錄可參（詳本院訴緝卷第57頁）。準此，
    在該次筆錄製作過程中，被告雖未明確陳述：每公斤欲賺取
    1 萬元之差價等語，惟就被告整體詢答內容觀之，被告既明
    確表示：向丙○○報價57萬元等語；且對調查員詢及是否賺
    取差價時，答以「對」等語。在被告自陳：何金塗表示甲基
    安非他命每公斤56萬元等語之前提基礎下，被告當然係每公
    斤賺取1 萬元之差價，筆錄記載內容並未與被告意思相左。
    況因筆錄製作過程中，被告並未遭受調查員刑求逼供，調查
    員亦未以「如承認犯罪，將可獲得交保」等語，詐欺或利誘
    被告承認賺取差價之事實，此觀之前開勘驗內容，及被告與
    調查員相談而笑，詢問程序尚屬輕鬆自然，即可知之。顯見
    被告關於賺取差價之陳述，應係出於自由意志，縱被告為請
    求交保而為上開陳述，亦僅係個人權衡輕重下之考量，無法
    因此即遽認與事實不符。
  又被告雖辯陳：被查獲之前，係陪同丙○○友人乙○○至現
    場取貨等語，惟證人乙○○已於本院審理中證陳：並未認識
    被告、丙○○，亦未於93年7 月19日委託友人至高雄調取甲
    基安非他命等語明確（詳本院訴緝卷第41頁至第42頁）。另
    證人丁○○亦於本院審理中證稱：93年7 月20日凌晨，在高
    雄市光華夜市攤位吃飯時，偶然碰見綽號「大頭仔」之人，
    即彼此打招呼，快吃完飯時，見被告走過來與「大頭仔」打
    招呼，因認該2 人認識，就起身至對面購買飲料，之後就被
    警察抓了，未見過乙○○等語綦詳（詳本院卷第164 頁至第
    167 頁）。則被告是否與證人乙○○同往現場取貨，已非無
    疑。況被告如係陪同證人乙○○（或丙○○友人）至現場交
    易毒品，於交易毒品完成後，毒品應已由證人乙○○（或丙○○友人）攜走，被告被查獲時，身上應未攜帶毒品；如被
    告遭查獲時，尚不及將毒品交付予證人乙○○（或丙○○友
    人），則被告既與證人乙○○（或丙○○友人）同往現場，
    則被告遭查獲時，證人乙○○（或丙○○友人）亦應同時被
    查獲。然本件被告遭查獲時，並無被告所述之證人乙○○（
    或丙○○友人）在場，已據證人乙○○、丁○○證述如前，
    且當時警方監控後，亦未查獲證人乙○○，而當時被告身上
    仍攜帶扣案毒品，足認被告應係個人前往取貨，其前開所辯
    ，尚難採信。
  再者，被告雖又辯稱：幫丙○○友人調貨，丙○○會借錢供
    其週轉賭債等語。惟本件被告係幫丙○○友人調貨，並非幫
    丙○○調貨，丙○○充其量僅係傳話之第三者，與本件並無
    利害關係，亦無證據顯示其因傳話而可得到相當利益，是否
    會因被告幫其友人調貨，而借錢予被告，已非無疑。況被告
    如僅係單純幫丙○○友人調取甲基安非他命，在無任何利益
    可圖及販毒罪責頗重之下，大可於與「何金塗」確認毒品數
    量及價錢，取得「何金塗」之信任後，告知丙○○或其友人
    關於「何金塗」之聯絡方式，由其彼此相互聯絡交貨方式、
    地點，衡情應不至自行出面取貨，自陷被查獲之風險。從而
    ，本件被告受丙○○友人之託，代為調取甲基安非他命後，
    未由丙○○友人親自與販毒者交易毒品，仍一反經驗，超出
    原先單純調貨之約定，願甘冒風險自行前往交易毒品，並與
    販毒者約定交貨後再給付款項（詳前偵查卷第31頁第10行）
    ，無非係欲賺取利益，冀求立於出賣人之地位，以買低報高
    之方式，從中賺取差價利益，方會鋌而走險。是被告於警詢
    中之自白，核與事實相符，且係出於自由意志下之陳述，自
    可作為論罪科刑之依據。
  被告雖曾於警詢、偵查及本院審理中陳稱：伊透過綽號「大
    頭仔」與「何金塗」聯繫後，方至光華夜市與丁○○交易毒
    品等語。惟被告於被查獲前半年，經由友人介紹而認識「何
    金塗」，並得知「何金塗」之聯絡電話，已據被告自承在卷
    （詳前偵查卷第35頁第5 行以下），是本件實無須透過「大
    頭仔」代為聯繫購買毒品事宜。另證人丁○○並未參與毒品
    行為，已據證人丁○○於本院審理中證述如前，且證人丁○○如確實參予交付毒品行為，在警方多方監控下，當已查知
    該犯行，又豈會於詢問後釋放。因此，被告上開辯詞，亦難
    採信。
  被告被查獲後，雖曾於93年8 月26日、93年12月30日，分別
    在臺灣高雄地方法院檢察署、臺灣高等法院高雄分院檢察署
    ，製作適用證人保護法筆錄（詳細筆錄內容均已彌封於本院
    訴緝卷之證物袋內）。惟其中臺灣高雄地方法院檢察署部分
    ，未曾因被告供述而破獲任何毒品案件，且事後復斷絕與查
    緝單位聯繫；其中關於臺灣高等法院高雄分院檢察署部分，
    亦未因被告之供述而查獲毒品上游來源或破獲任何毒品案件
    ，該證人保護法筆錄未與毒品案件相關等情，有臺灣高雄地
    方法院檢察署95年4 月13日雄檢博水93偵14490 字第024252
    號函、臺灣高等法院高雄分院檢察署95年4 月13日高分檢聰
    勤字第05221 號函附卷足憑（詳本院訴緝卷第47頁至第48頁
    ）。而被告及其辯護人亦不爭執被告並無證人保護法之適用
    。從而，本件並無證人保護法之適用，應堪認定。
  被告雖聲請傳訊證人乙○○，資以證明本件有陷害教唆之情
    事，惟並無證據證明證人乙○○並未陪同被告至現場交易毒
    品，且警方查獲被告時，亦未見證人乙○○在場，已據證人
    乙○○於本院審理中證陳明確，並經本院認定如前，是本件
    就陷害教唆部分，亦難為被告有利之認定。
  綜上，本件被告為賺取價差，意圖營利而販入甲基安非他命
    之事證明確，其販賣第二級毒品犯行，堪以認定。
二、按甲基安非他命為毒品危害防制條例第2 條第2 項第2 款所
    明定之第二級毒品。被告販賣上開毒品，核其所為，係犯毒
    品危害防制條例第4 條第2 項之販賣第二級毒品罪【按所謂
    販賣行為，並不以販入之後復行賣出為要件，祇要以營利為
    目的，將毒品購入或賣出，有一於此，其犯罪即為完成，是
    本件被告基於營利之意思，販入毒品，於未及賣出即被查獲
    ，仍應成立既遂】。被告持有第二級毒品甲基安非他命之低
    度行為，應為販賣第二級毒品甲基安非他命之高度行為所吸
    收，不另論罪。【被告行為後，刑法及刑法施行法業於94
    年2 月2 日經總統以華總一義字第09400014901 號令修正公
    布，並於95年7 月1 日施行（下稱新刑法，修正前刑法下稱
    舊刑法），參酌最高法院95年5 月23日刑事庭第8 次會議決
    議，新刑法第2 條第1 項之規定，係規範行為後法律變更所
    生新舊法律比較適用之準據法，於新刑法施行後，應適用新
    刑法第2 條第1 項之規定，為「從舊從輕」之比較。另於比
    較時應就罪刑有關之共犯、未遂犯、想像競合犯、牽連犯、
    連續犯、結合犯，以及累犯加重、自首減輕暨其他法定加減
    原因（如身分加減）與加減比例等一切情形，本於統一性及
    整體性原則，綜其全部罪刑之結果而為比較。本院審酌：罰
    金刑部分：被告行為後，刑法第33條第5 款業已修正施行；
    修正後刑法第33條第5 款規定「罰金：新臺幣1, 000元以上
    ，以百元計算之。」，與修正前刑法第33條第5 款規定「罰
    金：1 元以上。」不同。比較新舊法結果，以舊法較有利於
    行為人。從而，因本案涉及法律變更，且以舊刑法有利於被
    告，參諸前開最高法院決議意旨，依新刑法第2 條第1 項前
    段規定，自應適用最有利於被告之舊刑法，併此敘明】。爰
    審酌被告販賣第二級毒品2 公斤（純質淨重1237 .69 公 克
    ），不僅危害社會治安，並戕害國民身心健康，惡性非輕，
    如流入市面，將此多數人受毒品侵害。惟念及被告尚未賣出
    第二級毒品，即被查獲，並未獲利等一切情狀，認檢察官具
    體求刑有期徒刑12年，尚嫌過重，乃量處如主文所示之刑。
    又依被告犯罪之性質，認有褫奪公權之必要，依修正前刑法
    第37條第2 項，併予宣告褫奪公權如主文所示之期間【褫奪
    公權為從刑，應附屬於主刑，不生比較輕重之問題。是以行
    為後法律有變更者，若經比較新舊法之主刑輕重，認應依刑
    法第2 條第1 項前段適用最有利於行為人之舊法時，則依從
    刑附屬於主刑之原則，自不得將褫奪公權部分予以割裂而單
    獨適用新法之相關規定，是本件既適用舊法，自應依修正前
    刑法第37條第2 項，宣告褫奪公權，附此敘明】。
三、沒收部分：
    扣案如主文所示之第二級毒品甲基安非他命部分（不含包裝
    袋），係第二級毒品，有法務部調查局前開檢驗報告可參，
    應依毒品危害防制條例第18條第1 項前段規定，宣告沒收銷
    燬之【送驗毒品如有耗損，因已滅失，爰不宣報沒收銷燬之
    】。又包裝第二級毒品甲基安非他命所用之外包裝袋2 個、
    紙盒1 個，因已移轉所有權予被告，係屬被告所有供販賣第
    二級毒品所用之物，應依毒品危害防制條例第19條第1 項之
    規定，宣告沒收之【因毒品危害防制條例第18條第1 項前段
    規定，得諭知沒收並銷燬之者，以查獲之毒品及專供製造或
    施用毒品之器具為限，並不及於毒品之外包裝；而毒品外包
    裝既係用於包裹毒品，防其裸露、潮濕，便於攜帶販賣，亦
    係供販賣毒品所用之物（詳最高法院92年度臺上字第1288號
    判決意旨）】。扣案0000000000號行動電話1 具【因被告遭
    查獲時之行動電話號碼為0000000000號（詳警卷第1 頁），
    而被告亦坦承以上開電話與「何金塗」、丙○○聯絡，足徵
    被告應係以該行動電話作為聯絡販賣毒品之用，被告辯稱：
    扣案行動電話均未供販賣毒品之用等語，尚難採信】，係屬
    被告所有供販賣第二級毒品所用之物，應依毒品危害防制條
    例第19條第1 項之規定，宣告沒收之【又該具行動電話因已
    扣案，無不能沒收情形，故僅依毒品危害防制條例第19條第
    1 項規定沒收之，即為已足，無須為如全部或一部不能沒收
    時，追徵其價額或以其財產抵償之諭知】。至其餘扣案行動
    電話1 具部分，因無證據證明係被告販賣第二級毒品所得之
    物，爰不宣告沒收之。
四、移送併案審理意旨（94年度偵字第28899 號）略以：被告明
    知甲基安非他命經公告列為毒品危害防制條例第2 條第2 項
    第2 款之第二級毒品，不得持有、販賣，竟基於販賣第二級
    毒品甲基安非他命之犯意，於94年12月16日14時許，因姓名
    年籍不詳，綽號「阿順」或「和尚」之男子，以不詳門號之
    手機撥打其所使用之門號0000000000號手機（門號申登人為
    陳美芬即被告女友），主動詢問該男子有無甲基安非他命，
    隨即約以甲基安非他命1 兩（37.5公克）新臺幣約7 、8 萬
    元之價格購買甲基安非他命及交貨時、地，議定後，被告即
    於約定時間，依該男子指示，自行前往高雄市三民區○○○
    路與建國路交岔口附近之「家樂福」87號置物櫃取出顯逾一
    般吸毒者供施用所預留數量之甲基安非他命（驗前毛重179.
    85公克，驗後毛重179.83公克）及海洛因毛重約60.6公克，
    嗣於同日16時20分許，隨即在「家樂福」3 樓停車場內，為
    警察查獲，並當場扣得上開甲基安非他命及海洛因，復徵得
    同意搜索其所駕駛之車號9L—5889號自用小客車，扣得海洛
    因毛重共約79.2公克、狄芬諾西萊錠劑2 瓶，共計107 顆及
    電子磅秤1 台、夾鍊袋5 包（上開海洛因及狄芬諾西萊部分
    另提起公訴）等情。因認被告另犯毒品危害防制條例第4 條
    第2 項販賣第二級毒品罪嫌，而該事實與本件起訴之販賣第
    二級毒品犯行，具有廢止前刑法連續犯之裁判上一罪關係，
    為起訴效力所及，爰請求併案審理等語。惟本件起訴論罪科
    刑之販賣第二級毒品時間係於93年7 月19日晚間至93年7 月
    20 日 凌晨間，離併案意旨所稱之販賣第二級毒品時間即94
    年12 月16 日，前後已相距近1 年5 月，尚難認上開事實具
    有廢止前刑法連續犯之裁判上一罪關係，自應退由檢察官另
    行偵處。
據上論斷，應依刑事訴訟法第299 條第1 項前段，毒品危害防制
條例第4 條第2 項、第18條第1 項前段、第19條第1 項，刑法第
11條、第2 條第1 項前段、修正前刑法第37條第2 項，判決如主
文。
中    華    民    國    95    年    8     月    29    日
                  刑事第一庭    審判長法  官  陳明富
                                      法  官  陳宛榆
                                      法  官  方百正
以上正本證明與原本無異。
如不服本判決，應於收受送達後10日內向本院提出上訴書狀。
中    華    民    國  95    年    8     月    29      日
                                      書記官  郭素蓉
附錄本判決論罪科刑所依據之法條：
毒品危害防制條例第4條
  製造、運輸、販賣第一級毒品者，處死刑或無期徒刑；處無期
  徒刑者，得併科新臺幣1,000萬元以下罰金。
  製造、運輸、販賣第二級毒品者，處無期徒刑或7 年以上有期
  徒刑，得併科新臺幣700萬元以下罰金。
  製造、運輸、販賣第三級毒品者，處5 年以上有期徒刑，得併
  科新臺幣500萬元以下罰金。
  製造、運輸、販賣第四級毒品者，處3 年以上10年以下有期徒
  刑，得併科新臺幣300萬元以下罰金。
  製造、運輸、販賣專供製造或施用毒品之器具者，處1 年以上
  7年以下有期徒刑，得併科新臺幣100萬元以下罰金。
  前5項之未遂犯罰之。


司法院資訊處製作；財團法人民間司法改革基金會備份。
